【裁判字號】    95,易,1436
【裁判日期】    950831
【裁判案由】    賭博
【裁判全文】
台灣板橋地方法院刑事判決              95年度易字第1436號
公  訴  人  臺灣板橋地方法院檢察署檢察官
被      告  甲○○
            丙○○
            乙○○
            丁○○
上列被告因賭博案件，經檢察官提起公訴（95年度偵字第11799
號），被告於準備程序進行中就被訴事實為有罪之陳述，經本院
告知被告簡式審判程序之旨，並聽取當事人之意見後，合議庭裁
定由受命法官獨任進行簡式審判程序，本院判決如下：
    主  文
甲○○、丙○○共同連續意圖營利，聚眾賭博，各處有期徒刑陸
月，如易科罰金，均以新臺幣玖佰元即銀元參佰元折算壹日。扣
案之傳真機壹臺、計算機肆臺、錄音機貳臺、錄音帶貳卷、行動
電話壹支、六合彩簽單壹佰肆拾貳張、帳冊貳本、帳單拾伍張、
六合彩手冊貳本、支票參張及賭資貳拾伍萬壹仟元，均沒收。
乙○○共同連續意圖營利，聚眾賭博，處有期徒刑肆月，如易科
罰金，以新臺幣玖佰元即銀元參佰元折算壹日。緩刑參年。扣案
之傳真機壹臺、計算機肆臺、錄音機貳臺、錄音帶貳卷、行動電
話壹支、六合彩簽單壹佰肆拾貳張、帳冊貳本、帳單拾伍張、六
合彩手冊貳本、支票參張及賭資貳拾伍萬壹仟元，均沒收。
丁○○共同意圖營利，聚眾賭博，處有期徒刑參月，如易科罰金
，以新臺幣玖佰元即銀元參佰元折算壹日。緩刑貳年。扣案之傳
真機壹臺、計算機肆臺、錄音機貳臺、錄音帶貳卷、行動電話壹
支、六合彩簽單壹佰肆拾貳張、帳冊貳本、帳單拾伍張、六合彩
手冊貳本、支票參張及賭資貳拾伍萬壹仟元，均沒收。
    事  實
一、甲○○前因「六合彩」賭博案件，經本院於民國87年12 月
    30日以87年度易字第5101號判決判處有期徒刑4 月，於88年
    3 月17日以易科罰金執行完畢；丙○○前因賭博案件，經本
    院於82年10月30日以82年度易字第6286號判決判處有期徒刑
    6 月，併科罰金1 萬元，於83年1 月10日以易科罰金及繳清
    罰金執行完畢（於本案均未構成累犯）
二、丙○○、甲○○係夫妻關係，與其女兒乙○○共同基於意圖
    營利供給賭博場所，聚眾賭博、在公眾得出入之場所賭博財
    物之概括犯意聯絡，於94年1 月間某日起，提供其等位於台
    北縣中和市○○街4 巷12號4 樓住處為公眾得出入之賭博場
    所，聚集不特定之多數人，或撥打電話或以傳真機供不特定
    人傳真至前開住處之方式簽賭號碼，並以俗稱「香港六合彩
    」之賭法，即以香港六合彩及「大樂透」中獎號碼作為兌獎
    依據，其賭法為：由賭客任意簽選號碼下注，簽選號碼之組
    數有二組（俗稱「二星」）、三組（俗稱「三星」）及四組
    （俗稱「四星」）三種，賭客每簽選一注需繳賭資新臺幣（
    下同）80元，賭客如簽中「二星」，可得彩金5,700 元，如
    簽中「三星」，可得彩金57,000元，如簽中「四星」，可得
    彩金70萬元，如未簽中，則賭客所繳簽注之賭金全歸甲○○
    、丙○○所有。嗣於95年5 月2 日下午，簽賭人數過多，人
    手不足，甲○○乃令與其等具有前開意圖營利供給賭博場所
    、聚眾賭博、在公眾得出入之場所賭博財物犯意聯絡之丁○○，在前開處所，接聽簽賭電話及接收簽賭傳真。迨於同日
    晚間9 時15分許，經警在上址持搜索票查獲，並扣得如附表
    所示甲○○所有供本件犯罪所用之傳真機6 臺、計算機4 臺
    、錄音機2 臺、錄音帶2 卷、行動電話1 支、六合彩簽單14
    2 張、帳冊2 本、帳單15張、六合彩手冊2 本，及犯罪所得
    之支票3 張及賭資251,000 元等物，因而查悉上情。
三、案經臺北縣政府警察局報請臺灣板橋地方法院檢察署檢察官
    偵查起訴，經合議庭裁定以簡式審判程序審理。
    理  由
壹、程序方面：
    查本件被告甲○○等四人所犯賭博犯行並非死刑、無期徒刑
    、最輕本刑為3 年以上有期徒刑之罪或高等法院管轄第一審
    案件，而其於準備程序進行中，被告先就被訴事實為有罪之
    陳述，經法官告知簡式審判程序之旨，並聽取公訴人及被告
    之意見後，本院認適宜改依簡式審判程序進行，爰依刑事訴
    訟法第273條之1第1項、第284條之1 規定，由本院合議庭以
    裁定由受命法官獨任進行簡式審判程序，合先敘明。
貳、實體方面：
一、上開犯罪事實，業據被告甲○○、丙○○、乙○○、丁○○
    於警詢、偵訊及本院審理中均坦承不諱，其等所供稱之情節
    互核一致，並有傳真機6 臺、計算機4 臺、錄音機2 臺、錄
    音帶2 卷、行動電話1 支、六合彩簽單142 張、支票3 張、
    帳冊2 本、帳單15張、六合彩手冊2 本及賭資251,000 元等
    物扣案可資佐證，足證被告四人之自白核與事實相符。是本
    件事證明確，被告四人之犯行堪以認定，應予依法論科。
二、查被告行為後，刑法業於94年2 月2 日修正公布，95年7 月
    1 日起施行，其中與本件有關之第2 條（新舊法比較）、第
    28條（共同正犯）、第55條（想像競合犯）、第41條（易科
    罰金）均業已修正，並刪除刑法第56條（連續犯）之規定。
    按「行為後法律有變更者，適用行為時之法律，但行為後之
    法律有利於行為人者，適用最有利於行為人之法律」，修正
    後刑法第2條第1項定有明文。此條規定係規範行為後法律變
    更所生新舊法律比較適用之準據法，本身尚無新舊法比較之
    問題，於新法施行後，應一律適用新法第2條第1項之規定，
    為「從舊從輕」之比較，先予敘明。再按本次法律變更，比
    較時應就罪刑有關之共犯、未遂犯、想像競合犯、牽連犯、
    連續犯、結合犯，以及累犯加重、自首減輕暨其他法定加減
    原因（如身分加減）與加減例等一切情形，綜其全部罪刑之
    結果而為比較。且就比較之結果，須為整體之適用，不能割
    裂分別適用各該有利於行為人之法律，此即法律變更之比較
    適用所應遵守之「罪刑綜合比較原則」及「擇用整體性原則
    」（參照最高法院24年上字第4634號判例、同院27年上字第
    2615號判例及最高法院95年第八次刑事庭會議決議）。茲依
    上述原則綜合比較本件全部罪刑結果，分述如下：
（一）修正後刑法第28條關於成立共同正犯之標準，將原來共同
      正犯之共同「實施」犯罪，改為共同「實行」犯罪，剔除
      完全未參與犯罪相關行為之「實行」的「陰謀共同正犯」
      及「預備共同正犯」，是修正後之共同正犯之可罰性要件
      之範圍業已限縮。而本案被告之犯行非屬陰謀、預備共同
      正犯，適用行為時即修正施行前之刑法第28條規定論擬，
      並無不利於被告四人。
（二）有關想像競合犯之規定，修正後刑法第55條除規定「從一
      重處斷」外，並增列但書：「但不得科以較輕罪名所定最
      輕本刑以下之刑」，該但書之規定，係科刑之限制，為法
      理之明文化，非屬法律之變更，自毋庸依修正後刑法第2
      條第1項之規定為新舊法比較適用。
（三）修正刑法係自95年7 月1 日起施行，在此之前，刑法分則
      編有關罰金刑之貨幣單位係銀元；且依刑法分則編應處罰
      金者，應適用罰金罰鍰提高標準條例第1 條、第4 條之規
      定，亦即應按各該具體條文制定或修正之時間先後，定其
      提高之倍數。惟被告行為後，刑法施行法增訂第1 之1條
      ，於95年6 月14日經總統公布，並自同年7 月1 日起施行
      ；該條規定：「中華民國94年1 月7 日刑法修正施行後，
      刑法分則編所定罰金之貨幣單位為新臺幣。94年1 月7日
      刑法修正時，刑法分則編未修正之條文定有罰金者，自94
      年1 月7 日刑法修正施行後，就其所定數額提高為30 倍
      。但72年6 月26日至94年1 月7 日新增或修正之條文，就
      其所定數額提高為3 倍」。亦即自95年7 月1 日起，刑法
      分則編所定罰金之貨幣單位，由原來之銀元改為新臺幣；
      且94年1 月7 日刑法修正時，刑法分則編未修正之條文定
      有罰金者，自95年7 月1 日起，有關罰金之數額提高為30
      倍。本案被告四人係犯刑法第266 條第1 項及同法第268
      條之罪，該二罪均有罰金刑之處罰，且均未經修正，依增
      訂刑法施行法第1 之1 條之規定，其罰金以新臺幣為單位
      ，數額應提高30倍。此規定因屬前揭罰金罰鍰提高標準條
      例第一條但書所稱之「法律已依一定比率規定罰金或罰鍰
      之數額或倍數」，自應優先適用，另修正後刑法第33 條
      第5 款亦已將罰金刑調整為新臺幣1,000 元以上，以百元
      計算，故依前述標準換算後，本條項罰金刑度部分已變更
      為「新臺幣30,000元以下，新臺幣1,000 元以上」（刑法
      第266 條第1 項）、「新臺幣90,000元以下，新臺幣1,00
      0 元以上」（刑法第268 條），然依被告行為時之刑罰法
      律，即罰金罰鍰提高標準條例第1 條前段及修正前刑法第
      33條第5 款規定之罰金最低額銀元1 元計算，該二罪之罰
      金刑最高為銀元1,000 元（刑法第266 條第1 項）、3,00
      0 元（刑法第268 條），最低額為銀元1 元，若換算為新
      臺幣，最高額雖與新法同為新臺幣30,000元、90,000元，
      然最低額僅為新臺幣3 元。因此，比較上述修正前、後之
      刑罰法律，自以被告行為時關於科處罰金刑之法律較有利
      於被告。
（四）另刑法第41條第1 項前段有關易科罰金折算標準之規定，
      95年7 月1 日起施行之新刑法修正為：「犯最重本刑為五
      年以下有期徒刑以下之刑之罪，而受六個月以下有期徒刑
      或拘役之宣告者，得以新臺幣一千元、二千元或三千元折
      算一日，易科罰金」，而依修正前同條項（「得以銀元一
      元以上三元以下折算一日，易科罰金」）及修正前罰金罰
      鍰提高標準條例第2 條（現已刪除）規定，就其原定數額
      提高為100 倍折算1 日，則係以銀元100 元至300 元折算
      1 日，經折算為新臺幣幣值後，以新臺幣300 元至900 元
      折算1 日。是比較修正前後之易科罰金折算標準，自以行
      為時即修正前之規定，較有利於被告。
（五）至於刑法第74條緩刑規定亦經修正，惟緩刑規定，並非關
      於行為可罰性之法律規範，而係屬刑之宣告規範，無修正
      後刑法第2 條第1 項之適用，其適用關係必須是以案件在
      裁判時為準，並非以行為時為準，是以本件被告犯罪固在
      前揭刑法修正條文施行前，惟本件裁判時係於刑法修正條
      文施行後，自應適用修正條文施行後之刑法第74條規定（
      參照最高法院95年第八次刑事庭會議決議）。
（六）修正後刑法第56條規定，業已刪除連續犯之規定。故連續
      數行為而犯同一罪名，依修正前刑法第56條規定，應以一
      罪論，但得加重其刑；而依修正後規定，則已無連續犯可
      資適用，即應將各次犯行以數罪併合處罰。是以適用修正
      前關於連續犯之規定，自係對被告較為有利。
（七）綜上全部比較結果，本件被告論罪科刑之部分，固以刑法
      修正前之規定較有利於被告，惟刑法第74條第1 項第1 款
      規定之適用，並非係適用刑法第2 條第1 項規定之結果，
      而未涉及法律變更之比較適用，故本件之法律適用並無悖
      於前揭判例意旨所揭示之「罪刑綜合比較原則」及「擇用
      整體性原則」。至沒收之從刑因附屬於主刑，自應依主刑
      所適用之法律即修正前相關規定宣告之，併此敘明。
三、核被告四人上開行為，均係犯刑法第268 條前段之意圖營利
    供給賭博場所罪、同條後段之意圖營利聚眾賭博罪及同法第
    266 條第1 項前段之普通賭博罪。被告四人就上開犯行有犯
    意聯絡與行為分擔，均為共同正犯。公訴人雖認被告甲○○
    於不詳時間開始，僱用被告丁○○擔任接聽簽賭電話、收發
    傳真簽賭單等工作，因認被告丁○○涉犯連續賭博、連續意
    圖營利聚眾賭博罪及連續意圖營利供給賭博罪，惟被告丁○○於本院訊問時供稱：當日伊至表姊甲○○家中聊天，甲○○叫伊幫忙接聽簽賭電話及收發傳真簽賭單等語（詳本院95
    年8 月18日訊問筆錄），核與被告甲○○於本院訊問及被告
    丙○○於警詢時陳述情節相符（詳本院95年8 月18日準備程
    序筆錄、95年度偵字第11799 號卷第10頁），此外，復查無
    其他證據以資證明被告丁○○於95年5 月2 日以外之其餘「
    香港六合彩」開獎日亦有從事前開接聽簽賭電話及收發傳真
    簽賭單之犯行，應認被告丁○○僅於95年5 月2 日當期六合
    彩開獎前有接聽簽賭電話及收發傳真簽賭單之犯行，而被告
    於95年5 月2 日當期六合彩開獎前之多次賭博行為，乃係基
    於單一之賭博犯意接續所為，應各論以圖利供給賭博場所、
    圖利聚眾賭博及普通賭博之接續犯，公訴意旨認被告丁○○
    係基於概括犯意所為之連續犯，容有誤會。又被告甲○○、
    丙○○、乙○○先後多次意圖營利供給賭博場所、意圖營利
    聚眾賭博及普通賭博之犯行，均時間緊接，方法相同，觸犯
    構成要件相同之罪名，顯均係基於概括犯意為之，應依修正
    前刑法第56條連續犯之規定論以一罪，並均依法加重其刑。
    被告四人所犯圖利供給賭博場所、圖利聚眾賭博及普通賭博
    三罪，係基於一個賭博犯意之決定，達成其同一犯罪之各個
    舉動，應屬法律概念之一行為，其一行為觸犯上開三罪名，
    均為想像競合犯，應依刑法第55條規定，均從一重之意圖營
    利聚眾賭博罪處斷。爰審酌：（一）被告甲○○、丙○○前
    有賭博前科，此有臺灣高等法院被告前案紀錄表2 份在卷可
    按，雖未構成累犯，然足見其等素行非佳，其等身為父母，
    不思以身作則，樹立良好典範，竟與其女即被告乙○○共同
    經營六合彩賭博，嚴重敗壞社會風氣，惡行甚鉅，暨其等經
    營六合彩賭博時間達4 月，其等係負責經營之人，可責性應
    較其餘被告為重，仍有從重量刑之必要，惟被告甲○○、丙○○犯後尚能坦承犯行，態度良好，爰量處如主文所示之刑
    ，並均依修正前刑法第41條第1 項前段之規定，諭知易科罰
    金之折算標準，以儆效尤。（二）被告乙○○係大專畢業之
    學歷，有正常之工作，月收入3 萬元，仍不知滿足，猶利用
    下班時間參與六合彩賭博，被告丁○○係家庭主婦，明知經
    營六合彩係非法之賭博行為，竟仍於上址擔任接聽簽賭電話
    、收發傳真簽賭單及整理簽賭資料等工作、被告乙○○、丁○○二人之行為雖助長社會風氣之敗壞，惟二人犯後均能坦
    承犯行，態度良好暨被告丁○○從事本件賭博犯行之時間僅
    有1 日等一切情狀，分別量處如主文所示之刑，並均依修正
    前刑法第41條第1 項前段之規定，諭知易科罰金之折算標準
    ，以資懲儆。末查被告乙○○、丁○○二人前均未曾受有期
    徒刑以上刑之宣告，有臺灣高等法院被告前案紀錄表2 份附
    卷可參，其等因一時貪念，短於思慮，偶罹刑典，經此罪刑
    之宣告後，當知所警惕，信無再犯之虞，本院認就其等所宣
    告之刑以暫不執行為適當，併依修正後刑法第74條第1 項第
    1 款之規定，分別宣告緩刑3 年、2 年，以啟自新。扣案之
    傳真機1 臺、計算機4 臺、錄音機2 臺、錄音帶2 卷、行動
    電話1 支、六合彩簽單142 張、帳冊2 本、帳單15張、六合
    彩手冊2 本等物，係被告甲○○所有供經營賭博犯罪所用之
    物，另扣案之支票3 張，係被告甲○○所有供經營賭博犯罪
    所得之物，業據被告甲○○供稱在卷，依共同正犯責任共同
    之原則，爰分別依修正前刑法第38條第1 項第2 款、第3款
    之規定併予被告丙○○、乙○○及丁○○項下宣告沒收，另
    扣案之賭資251,000 元係在賭檯處之財物，應依刑法第266
    條第2 項之規定，不問屬於犯人與否，宣告沒收之。
據上論斷，應依刑事訴訟法第273條之1第1項、第299條第1 項前
段，刑法第2 條第1 項前段、修正前刑法第28條、修正前刑法第
56條、第266 條第1 項前段、第2 項、第268 條，第55條、修正
前刑法第41條第1 項前段、修正前刑法第38條第1 項第2 款、第
3 款，罰金罰鍰提高標準條例第1 條前段、修正前罰金罰鍰提高
標準條例第2 條，判決如主文。
本案經檢察官涂永欽到庭執行職務
中    華    民    國    95    年    8     月    31    日
                    刑事十八庭   法  官  鄭燕璘
本正本證明與原本無異。
如不服本判決，應於判決送達後10日內向本院提出上訴狀 (應抄
附繕本)。
                                 書記官  呂紹明
中    華    民    國    95    年    8     月    31    日
附錄本案論罪科刑法條全文：
刑法第266條：
在公共場所或公眾得出入之場所賭博財物者，處一千元以下罰金
。但以供人暫時娛樂之物為賭者，不在此限。
當場賭博之器具與在賭檯或兌換籌碼處之財物，不問屬於犯人與
否，沒收之。
刑法第268條：
意圖營利，供給賭博場所或聚眾賭博者，處三年以下有期徒刑，
得併科三千元以下罰金。


司法院資訊處製作；財團法人民間司法改革基金會備份。
